【裁判字號】    97,聲,3247
【裁判日期】    971217
【裁判案由】    發還擔保金
【裁判全文】
臺灣板橋地方法院民事裁定              97年度聲字第3247號
聲  請  人  台灣銀行股份有限公司
法定代理人  戊○○
代  理  人  乙○○
相  對  人  宏凌實業股份有限公司
兼 上 1 人
法定代理人  丙○○
相  對  人  丁○○
            甲○○
上列聲請人聲請發還擔保金事件，本院裁定如下：
    主      文
聲請駁回。
聲請程序費用由聲請人負擔。
    理      由
一、按應供擔保之原因消滅；或供擔保人證明受擔保利益人同意
    返還；或訴訟終結後，供擔保人證明已定20日以上之期間，
    催告受擔保利益人行使權利而未行使或法院依供擔保人之聲
    請，通知受擔保利益人於一定期間內行使權利並向法院為行
    使權利之證明而未證明者，法院應依供擔保人之聲請，以裁
    定命返還其提存物或保證書，民事訴訟法第104 條第1 項定
    有明文，依同法第106 條之規定，於其他依法令供訴訟上之
    擔保者，亦準用之。其中因釋明假扣押之原因而供之擔保，
    係擔保債務人因假扣押所受之損害，故必待無損害發生，或
    債權人本案勝訴確定，或就所生之損害已經賠償時，始得謂
    供擔保之原因消滅，最高法院著有53年台抗字第279 號判例
    可稽。另所謂訴訟終結，在因假扣押或假處分所供擔保之場
    合，因該擔保係為保障受擔保利益人因該假扣押或假處分所
    受損害而設，倘執行法院已依假扣押或假處分裁定為假扣押
    或假處分之執行，則在供擔保人撤回假扣押或假處分之執行
    前，受擔保利益人所受損害仍可能繼續發生，損害額既尚未
    確定，自難強令其行使權利，必待供擔保人已撤回假扣押或
    假處分之執行，始得謂為訴訟終結，亦有最高法院87年度台
    抗字第234 號裁定意旨可資參照。
二、本件聲請意旨略以：聲請人前曾依本院97年度裁全字第5085
    號民事裁定，提供面額新臺幣（下同）170 萬元之中央政府
    建設公債89年度甲類第九期債票為擔保，並以本院97年度存
    字第3509號提存事件提存後，聲請對相對人之財產予以假扣
    押在案。聲請人聲請假扣押金額為500 萬元，後扣抵相對人
    寄存款98萬1,782 元，向本院聲請核發支付命令，業經本院
    發給97年度促字第44342 號支付命令確定，為此聲請發還擔
    保金等語，並提出本院97年度裁全字第5085號民事裁定、97
    年度存字第3509號提存書、97年度促字第44342 號支付命令
    裁定暨確定證明書、假扣押聲請狀等影本各1 件、存證信函
    影本3 件為證。
三、經查，聲請人與相對人兩造間之清償債務事件業經本院發給
    97年度促字第44342 號支付命令，命相對人應向聲請人連帶
    清償401 萬8,218 元及其遲延利息與違約金並連帶賠償督促
    程序費用新臺幣1,000 元，該裁定已於民國97年9 月26日確
    定等情，有聲請人所提上開支付命令裁定暨確定證明書影本
    各1 件在卷可稽。惟本院97年度裁全字第5085號假扣押裁定
    係就聲請人主張之借款債務500 萬元，准聲請人於供擔保後
    ，對相對人之財產在500 萬元之範圍內予以假扣押，已據本
    院調取假扣押卷核閱無誤，聲請人依督促程序取得之執行名
    義債權既較假扣押範圍為小，在此情形下，相對人是否確無
    損害發生，容有疑問。況聲請人提出之97年11月5 日板橋站
    前郵局第442 號、第44 3號、第444 號存證信函，其內容係
    催告相對人於3 日內清償債務，並非催告相對人即受擔保利
    益人行使權利，與民事訴訟法第104 條第1 項第3 款前段之
    規定顯不相符。再者，聲請人迄未撤回假扣押執行之聲請，
    亦據本院調取該假扣押執行案卷查明無訛，依首揭說明，相
    對人因假扣押可能受之損害，既未確定，自難強求相對人行
    使權利，故聲請人應於撤回假扣押執行程序後，再定期催告
    相對人行使權利，始為適法。
四、本件聲請核與民事訴訟法第104 第1 項所定各款要件不符，
    難予准許，爰依民事訴訟法第95條、第78條規定，裁定如主
    文。
中    華    民    國    97    年    12    月    17    日
                  民事第二庭    法  官  程怡怡
以上正本係照原本作成。
如對本裁定抗告須於裁定送達後10日內向本院提出抗告狀，並應
繳納抗告裁判費新台幣1,000 元整。
中    華    民    國    97    年    12    月    17    日
                                書記官  華海珍


司法院資訊處製作；財團法人民間司法改革基金會備份。
